【裁判字號】    89,交易,205
【裁判日期】    900808
【裁判案由】    過失傷害
【裁判全文】
臺灣嘉義地方法院刑事判決                        八十九年度交易字第二五號
    公  訴  人  臺灣嘉義地方法院檢察署檢察官
    被      告  甲○○
右列被告因過失傷害案件，經檢察官提起公訴（八十九年度偵字第三七四五號），本
院判決如左：
    主  文
甲○○因過失傷害人，處有期徒刑參月，如易科罰金，以參佰元折算壹日。
    事  實
一、甲○○於民國八十九年四月十九日上午五時五十五分許，駕駛車號ＬＲＮ─八八
    六號重型機車，沿嘉義縣內台十九線公路，由同縣義竹鄉往同縣朴子市（南向北
    ）方向行駛，途經嘉義縣朴子市德家里四六之三號前，應注意在郊外道路時速不
    得超過六十公里，且行經閃黃號誌之交岔路口，應減速慢行，及車輛行駛時，駕
    駛人應注意車前狀況，並隨時採取必要之安全措施，而依當時情況，並無不能注
    意之情事，竟疏未注意，而以時速七十公里之速度行駛，適有乙○○騎乘車號Ｌ
    ＷＨ─一六八號重型機車，由上址住處駛出欲至同縣朴子市褒忠（南向北）而左
    轉時，亦疏未注意左轉彎車應讓直行車先行，致兩車發生擦撞，造成乙○○受有
    頭部外傷合併硬腦膜下腔出血、左小腿撕裂傷之傷害。甲○○於本件車禍發生後
    ，在未被有偵查犯罪職權之機關或公務員查知其為犯人前，即主動向接獲報案前
    往現場處理之嘉義縣警察局六腳分駐所警員丙○○自首，進而接受本件裁判。
二、案經甲○○自首及乙○○訴由嘉義縣警察局朴子分局報請臺灣嘉義地方法院檢察
    署檢察官偵查起訴。
    理  由
一、訊據被告甲○○對於右揭於前開時、地，以時速七十公里之速度行駛，與同向車
    道告訴人乙○○所騎機車發生擦撞，致告訴人受傷之事實坦承不諱，核與告訴人
    於警訊時、偵查中及本院審理時指訴之情節相符，且經本院於八十九年十一月二
    十一日至現場履勘屬實，復有道路交通事故調查報告表一份、現場照片六張及財
    團法人天主教聖馬爾定醫院出具之診斷證明書一份附於警卷可資佐證。
二、按行車速度，在郊外道路時速不得超過六十公里，及汽車行駛時，駕駛人應注意
    車前狀況，並隨時採取必要之安全措施，道路交通安全規則第九十三條第一項第
    一款、第九十四條第三項分別定有明文。查被告領有駕駛執照，理應注意上開規
    定，而依道路交通事故調查報告表所載，肇事當時為晴天有晨光、路面柏油、乾
    燥、無缺陷、無障礙物、視距良好，並無不能注意之情事；被告於右開時間駕車
    途經上開閃黃號誌之交岔路口時，竟疏未注意車前狀況並減速慢行，猶以時速七
    十公里之速度行駛，致發生本件車禍，其為本件車禍之肇事原因而有過失甚明；
    再依道路交通事故調查報告表現場圖所繪，本件車禍發生地點係在告訴人住處前
    方，足徵於肇事當時，被告駕駛之直行車已進入該交岔路口，則依轉彎車應讓直
    行車先行之規定，告訴人既為左轉彎車，即應讓直行之被告所駕機車先行，而告
    訴人亦疏未注意車前狀況，仍貿然左轉，有違道路交通安全規則第一百零二條第
    一項第六款之規定，亦同為本件車禍之肇事原因而與有過失。本件經送請台灣省
    嘉雲區車輛行車事故鑑定委員會鑑定結果，亦認「乙○○駕駛重機車，左轉彎車
    未暫停讓直行車先行，為肇事主因。甲○○駕駛重機車，未注意車前狀況，超速
    行駛，為肇事次因。」，有該委員會八十九年十月十六日嘉鑑字第８９０８０８
    號函暨所附鑑定意見書一份附於本院卷可憑；且台灣省車輛行車事故覆議鑑定委
    員會覆議結果，亦認「乙○○駕駛重機車，由慢車道變換至內側車道左轉時，未
    注意左側來車之安全距離，為肇事主因。甲○○駕駛重機車，行經閃黃號誌路口
    ，未減速慢行，反超速行駛（警訊車速七十公里，超過當地速限六十公里），且
    未注意車前狀況，為肇事次因。」，亦有該委員會九十年四月十九日府覆議字第
    ９００５２５號函一份附於本院卷可按；雖告訴人對本件車禍之發生亦同有過失
    ，然既係被告之過失，併合而為本件車禍發生之原因，被告之刑責，仍不能解免
    。又告訴人所受之傷害，既係被告之過失行為所引起，則被告之過失行為與告訴
    人所受之傷害，顯有相當因果關係，事證明確，被告犯行堪以認定。
三、核被告所為，係犯刑法第二百八十四條第一項前段之過失傷害罪。被告於肇事後
    ，在未被有偵查犯罪職權之機關或公務員查知其為犯人前，即主動向接獲報案前
    往現場處理之嘉義縣警察局六腳分駐所警員丙○○自首，進而接受本件裁判等情
    ，業據該警員即證人丙○○於本院調查時證述明確，符合自首之要件，應依刑法
    第六十二條前段之規定減輕其刑。爰審酌被告之犯罪後態度，過失程度、尚未與
    告訴人達成和解等一切情狀，量處如主文所示之刑，並諭知易科罰金之折算標準
    。
據上論斷，應依刑事訴訟法第二百九十九條第一項前段，刑法第二百八十四條第一項
前段、第六十二條前段、第四十一條第一項前段，罰金罰鍰提高標準條例第一條前段
、第二條，判決如主文。
本案經檢察官陳連發到庭執行職務
中      華      民      國    九十      年      八      月      八      日
                                臺灣嘉義地方法院刑事第二庭
                                        法  官  唐  淑  民
右正本證明與原本無異。
如不服本判決，應於判決送達後十日內向本院提出上訴狀( 應附繕本 )。
中      華      民      國    九十      年      八      月      十      日
                                        書記官  林  育  興
附錄：本案論罪科刑法條全文
刑法第二百八十四條第一項前段：
因過失傷害人者，處六月以下有期徒刑、拘役或五百元以下罰金。


司法院資訊處製作；財團法人民間司法改革基金會備份。
